臺灣苗栗地方法院刑事判決　　　　　　　 93年度易字第535號
公　訴　人　臺灣苗栗地方法院檢察署檢察官
被　　　告　甲○○
被　　　告　丙○○
共　　　同　林思銘律師
選任辯護人
上列被告因偽造文書案件，經檢察官提起公訴（92年度偵續字第
48號），本院判決如下：
    主  文
甲○○、丙○○共同行使明知為不實之事項，而使公務員登載於
職務上所掌之公文書，足以生損害於公眾及他人，各處有期徒刑
陸月，如易科罰金，均以參佰元折算壹日。
    事  實
一、丙○○、甲○○夫妻基於共同之犯意聯絡，明知甲○○之胞
    姊乙○○，於民國（下同）76年2 月28日，為避免乙○○之
    夫丁○○替人擔保受累，而將乙○○名下所有坐落苗栗縣竹
    南鎮○○段542 地號土地（重測前為苗栗縣竹南鎮○○段海
    口小段641 之6 、641 之9 地號），通謀虛偽設定本金最高
    限額抵押權新台幣（下同）40萬元予丙○○（嗣於78年12月
    7 日變更本金最高限額抵押權為2 百萬元，關於乙○○、丙○○2 人共犯使公務員登載不實罪之追訴權時效已消滅），
    實際上雙方並無任何債權債務關係。丙○○、甲○○夫妻亦
    明知上開最高限額抵押權之「他項權利證明書」（證明書字
    號：南地所字第6390號）係由乙○○夫妻保管並未遺失，為
    拍賣上開虛偽設定最高限額抵押權之抵押物，竟於90年10月
    25 日 ，由甲○○代理其夫丙○○，以該他項權利證明書『
    遺失』為由，填載土地登記申請書，向苗栗縣竹南地政事務
    所申請補發上開他項權利證明書，而使不知情之該所承辦公
    務員，將此不實事項登載於已編為卷宗屬於公文書之上開申
    請書之背面本案處理經過情形欄內，為「擬准予公告俟公告
    期滿無異議後予以登記」之登載，並依法定程序予以公告30
    日，公告期間自90年10月25日起至90年11月24日止，於公告
    期滿無人提出異議，再轉載於公務員職務上所掌管之土地登
    記簿上，註銷舊有他項權利證明書字號，並補發新的他項權
    利證明書（字號：090 南地資字第002506號）予丙○○，丙○○再執此補發之他項權利證明書，於91年2 月25日，向本
    院聲請拍賣抵押物而行使之，足以生損害於乙○○之權利及
    地政機關對土地登記管理之正確性。
二、案經乙○○訴由台灣苗栗地方法院檢察署檢察官偵查起訴。
    理  由
一、認定犯罪事實所根據的證據及理由：
（１）被告甲○○、丙○○二人於本院審理時均自白有上揭犯行
      ，核與告訴人乙○○於檢察官偵查中指訴之情節相符，並
      經證人丁○○於檢察官偵查中證述屬實。
（２）被告甲○○代理被告丙○○向苗栗縣竹南地政事務所申請
      補發上開土地他項權利證明書之流程，經證人即該所職員
      鄒怡明於93年8 月10日向檢察官證述明確（參見92年度偵
      續字第48號偵查卷第209 頁至第210 頁），另苗栗縣竹南
      地政事務所函覆檢察官稱：「˙˙˙二、查本所舊土地登
      記簿，原坐落海口段海口小段641 之6 、641 之9 地號二
      筆土地（重測合併為仁德段542 地號），原於76年2 月27
      日南地所字第1142號登記收件辦理本金最高限額40萬元整
      抵押權設定登記，後於78年12月7 日南地所速字第2564號
      登記收件辦理抵押權權利價值變更登記，變更為本金最高
      限額2 百萬元整，82年辦理地籍圖重測時，合併轉載於仁
      德段542 地號，復查土地登記申請書案附他項權利變更契
      約書所載，其抵押權所擔保之債權應為同一筆。三、依據
      土地登記規則第155 條規定：『申請土地所有權狀或他項
      權利證明書補給時，應由登記名義人敘明其滅失之原因，
      檢附切結書或其他有關證明文件，經登記機關公告30日，
      並通知登記名義人，公告期滿無人提出異議後，登記補給
      之』，據此本所於收受黃君申辦書狀補登記，經審查無誤
      依法公告30日，公告內容載明土地標示、權利人姓名住址
      及註銷權利書狀字號等，並以雙掛號郵寄通知權利人，經
      公告期滿辦理登記後，繕製新權利書狀交付申請人，並將
      相關公告及通知內容併留存於土地登記申請書內。」等語
      ，有該所93年6 月14日南地所一字第0930004905號函1 紙
      及隨文檢附重測後竹南鎮○○段542 地號土地登記謄本1
      份、重測前海口段海口小段641 之6 、641 之9 地號土地
      登記簿謄本各1 份、78年12 月6日土地登記申請書影本1
      份、78年12月6 日土地他項權利移轉變更契約書1 份、78
      年12月6 日苗栗縣竹南鎮戶政事務所印鑑證明書影本1 份
      、登記委託書影本1 份、被告二人之戶口名簿影本1 份、
      90年10月25日土地登記申請書影本1 份、苗栗縣竹南地政
      事務所90年10月25日南地所一字第543 號公告影本1 份、
      被告丙○○之切結書影本1 份、90年10月23日苗栗縣竹南
      鎮戶政事務所印鑑證明書影本1 份、被告丙○○戶籍謄本
      之影本1 份在卷足稽（參見92年度偵續字第48號偵查卷第
      184 頁至第206 頁）。
（３）被告丙○○執補發之他項權利證明書，以告訴人乙○○為
      相對人向本院聲請拍賣抵押物，經本院民事庭於91年1 月
      9 日以90年度拍字第404 號民事裁定准予拍賣後，經抗告
      於台灣高等法院台中分院，經該法院於91年4 月30日以91
      年度抗字第574 號民事裁定，認為聲請人未提出債權證明
      文件為由，廢棄原裁定發回本院，經再抗告後，由最高法
      院於91年9 月12日以91年度台抗字第525 號民事裁定駁回
      再抗告確定，此分別有本院91年1 月9 日90年度拍字第40
      4 號民事裁定影本1 件（參見本院91年度訴字第91號塗銷
      土地抵押權登記之民事影卷第150 頁、第151 頁）、台灣
      高等法院台中分院91年4 月30日91年度抗字第574 號民事
      裁定、最高法院91年9 月12日91年度台抗字第525 號民事
      裁定等影本各1 件（參見91年度他字第370 號偵查卷第44
      頁至第49頁）在卷足憑。
（４）被告丙○○持上述尚未被廢棄前之本院90年度拍字第404
      號民事裁定，於91年2 月25日向本院遞狀，聲請對上開坐
      落苗栗縣竹南鎮○○段542 地號土地實施強制執行之拍賣
      行為，本院民事執行處於91年2 月28日以苗院月執讓字第
      853 號函，囑託苗栗縣竹南地政事務所對該筆土地查封登
      記，有民事強制執行狀、本院91年2 月28日苗院月執讓字
      第853 號函等影本各1 紙（參見91年度他字第370 號偵查
      卷第13頁至第17頁）。
（５）告訴人乙○○於91年5 月21日向本院民事庭提起塗銷抵押
      權登記事件，請求確認被告丙○○於76年1 月29日在坐落
      苗栗縣竹南鎮○○段542 地號土地上所設定之本金最高限
      額2 百萬元之抵押債權不存在，及被告丙○○應將上開土
      地所設定之最高限額抵押權設定登記塗銷，經本院民事庭
      及台灣高等法院台中分院民事庭，皆認定兩造無債權債務
      關係，而均為原告即告訴人乙○○勝訴之判決，有本院91
      年度訴字第91號民事卷宗及判決正本、台灣高等法院台中
      分院92年度上字第296 號民事卷宗及判決正本等影本在卷
      足憑。
（６）綜上所述，被告甲○○、丙○○二人上開之自白，與事實
      相符，且其二人聲請補發及行使上開土地他項權利證明書
      之行為，亦足以生損害於乙○○及苗栗縣竹南地政事務所
      對土地管理之正確性。本件事證明確，被告二人之犯行，
      均堪認定，應依法予以論科。
二、論罪科刑的理由：
（１）核被告甲○○、丙○○二人所為，均係犯刑法第216 條、
      第214 條之行使明知為不實之事項，而使公務員登載於職
　　  務上所掌之公文書罪。
（２）被告甲○○、丙○○二人間，有犯意聯絡及行為分擔，應
      論以共同正犯。
（３）被告二人所犯使公務員登載不實之低度行為，應為行使之
      高度行為所吸收，不另論罪。
（４）爰審酌被告甲○○、丙○○二人均無其他前科紀錄，有台
      灣高等法院被告全國前案紀錄表在卷足參，足見其二人素
      行尚佳，此次因一時失慮，致犯本罪，犯罪手法平和，並
      能坦白承認，犯罪後態度良好，及犯後迄今尚未與告訴人
      成立民事和解等一切情狀，分別量處被告甲○○、丙○○
      二人如主文所示之刑，及均諭知易科罰金之折算標準，以
      資懲儆。
三、適用法律依據：
（１）刑事訴訟法第299 條第1 項前段。
（２）刑法第28條、第216 條、第214 條、第41條第1 項前段。
（３）罰金罰鍰提高標準條例第1 條前段、第2 條。
本案經檢察官黃智勇到庭執行職務。
中　　華　　民　　國　　94　　年　　6 　　月　　9　　日
                  刑事第二庭  審判長法  官 林 燦 都
                                    法  官 黃 怡 玲
                                    法　官 柳 章 峰
以上正本與原本無異。
如不服本判決應於送達後10日內向本院提出上訴狀（須附繕本）
。
中　　華　　民　　國　　94　　年　　6 　　月　　9　　日
   　　                         　　書記官 歐 明 秀
附錄本案論罪法條全文：
刑法第214條
 (使公務員登載不實罪)
明知為不實之事項，而使公務員登載於職務上所掌之公文書，足
以生損害於公眾或他人者，處3 年以下有期徒刑、拘役或5 百元
以下罰金。
刑法第216條
 (行使偽造變造或登載不實之文書罪)
行使第210條至第215條之文書者，依偽造、變造文書或登載不實
事項或使登載不實事項之規定處斷。
